最高法院刑事判決　　　　　　　　　　　　　　　九十一年度台上字第七０七五號
　　上　訴　人　甲○○
　　選任辯護人　洪大明律師
　　　　　　　　王文君律師
右上訴人因違反毒品危害防制條例等罪案件，不服台灣高等法院中華民國八十九年九
月一日第二審判決（八十八年度上訴字第三一六三號，起訴案號：台灣新竹地方法院
檢察署八十七年度偵字第七三一七、八０八０號），提起上訴，本院判決如左：
    主  文
原判決關於甲○○意圖販賣持有第二級毒品部分撤銷，發回台灣高等法院。
其他上訴駁回。
    理  由
一發回部分：
本件原判決認定上訴人甲○○於民國八十七年間某時，於不詳地點，非以營利販賣為
目的，向不詳人士購入第二級毒品安非他命淨重九十三點一八公克後，又起意意圖販
賣而持有該第二級毒品安非他命。嗣於八十七年十月二十一日十七時三十分許，在新
竹市○○路○段一二二巷六十七號為警查獲，並在該處扣得上訴人所有供意圖販賣安
非他命所用之電子秤一個、分裝空袋九十六個、分裝器五支等物。上訴人則乘警方查
緝時，攜帶其所有供意圖販賣而持有之第二級毒品安非他命三大包（淨重九十三點一
八公克）及供施用之海洛因五小包（毛重八點七公克，裝於ＮＯＫＩＡ一一０型挖空
之備用電池內）自該處三樓窗戶攀爬逃逸。因偵查員張逸敏尾追不捨，上訴人逃至新
竹市○○路○段一四二巷四號空屋內時，即將上開安非他命三大包及海洛因五小包放
置於該空屋廢棄雜物堆上，並續往鄰處逃逸。嗣為張逸敏緝獲，並在該廢棄雜物堆處
扣得前揭毒品等情，因認第一審論處上訴人意圖販賣而持有第二級毒品（累犯）罪刑
，為無不合，予以維持，駁回上訴人在第二審之上訴，固非無見。
惟查：(一)原判決認定上訴人於民國八十七年間某時，於不詳地點，非以營利販賣為目
的，向不詳人士購入第二級毒品安非他命淨重九十三點一八公克後，又起意意圖販賣
而持有該第二級毒品安非他命等情。則上訴人之行為除犯意圖販賣而持有罪名，似又
觸犯單純持有毒品罪。原判決對於單純持有毒品罪恝置不論，自有判決不適用法則之
違法。且原判決認上訴人意圖販賣而持有，於理由謂「該安非他命之數量又多達九十
三點一八公克，客觀言之，顯非僅供己施用，否則何須電子秤及大量之分裝袋？」但
上訴人購入多達九十三點一八公克之安非他命，於購入之初即屬客觀存在之事實，依
原判決之論敘，上訴人客觀上「顯非僅供己施用」，何以上訴人非於購入之初即具有
販賣意圖，卻於嗣後產生？原判決亦未敘明其理由，同屬理由不備。(二)按判決事實欄
應詳加記載，理由欄亦應將其認定犯罪事實所憑之證據及其認定之理由，詳為敘述，
始足為適用法律及判斷其適用法律是否適當之根據。原判決認定上訴人意圖販賣而持
有第二級毒品安非他命淨重九十三點一八公克等情。但於理由欄並未記載認定上訴人
所持有者為第二級毒品安非他命所憑之證據及其認定之理由，揆諸前揭說明，自有判
決不備理由之違法。(三)上訴人於原審辯稱：證人張逸敏於偵查中證稱其追上訴人時，
看到他手上有拿一充電器及電池；證人曾祥光於第一審亦證稱僅見上訴人拿行動電話
前往本案空屋，足見上訴人逃跑時並未攜帶以家樂福宣傳紙外包之安非他命，本案之
安非他命應非上訴人持有等語（見原審卷第一一一頁）。如證人等所供可採取，且該
查扣之安非他命九十三點一八公克之體積甚大，無法放置於上訴人衣服、褲子口袋內
，則能否認被置放於該空屋廢棄雜物堆上之安非他命為上訴人所放置，即非無疑。原
判決未調查審認並敘明前揭證人證言不予採取之理由，亦有調查未盡及判決不備理由
之違法。上訴意旨執以指摘原判決不當，非無理由，應認有發回更審之原因。
二駁回部分：
按刑事訴訟法第三百七十六條所列各罪之案件，經第二審判決者，不得上訴於第三審
法院，法有明文。本件上訴人甲○○因贓物案件，原審係依刑法第三百四十九條第一
項論處罪刑，核屬刑事訴訟法第三百七十六條第一款之案件，依首開說明，既經第二
審判決，自不得上訴於第三審法院，上訴人竟復提起上訴，顯為法所不許，應予駁回
。
據上論結，應依刑事訴訟法第三百九十七條、第四百零一條、第三百九十五條前段，
判決如主文。
中      華      民      國    九十一    年     十二     月     十二     日
                              最高法院刑事第六庭
                                  審判長法官  吳  雄  銘
                                        法官  池  啟  明
                                        法官  石  木  欽
                                        法官  郭  毓  洲
                                        法官  吳  三  龍
      右正本證明與原本無異
                                              書  記  官
中      華      民      國    九十一    年     十二     月     十六     日
